臺灣臺中地方法院刑事判決　　　　　　　99年度訴字第3562號
公　訴　人　臺灣臺中地方法院檢察署檢察官
被　　　告　房創群
選任辯護人　施廷勳律師
上列被告因毒品危害防制條例案件，經檢察官提起公訴（99年度
偵字第22962號），本院判決如下：
    主    文
房創群犯如附表一、二所示之伍罪，均累犯，各處如附表一、二
所示之刑（含主刑及從刑），應執行有期徒刑拾參年。扣案之第
一級毒品海洛因參包（驗餘總淨重拾捌點捌柒公克，空包裝總重
壹點柒伍公克，驗前總純質淨重玖點陸肆公克）沒收銷燬之；扣
案之電子磅秤壹部及行動電話壹支（含門號0000-000000號SIM卡
壹張），均沒收；未扣案之行動電話壹支（含門號 0000-000000
號 SIM卡壹張）沒收，如全部或一部不能沒收時，追徵其價額；
未扣案之販賣第一級毒品海洛因及販賣第二級毒品甲基安非他命
所得合計新臺幣壹萬陸仟伍佰元，均沒收，如全部或一部不能沒
收時，以其財產抵償之。
    犯罪事實
一、房創群（綽號「大腸」）前因施用毒品案件，經臺灣彰化地
    方法院裁定送觀察、勒戒後，認無繼續施用毒品之傾向，於
    民國87年8月3日執行完畢釋放，並由同法院以87年度訴字第
    487號判決免刑確定；復於上開觀察、勒戒執行完畢釋放後5
    年內施用毒品，經同法院裁定送強制戒治，於91年10月1 日
    執行完畢釋放，再經同法院以90年度訴字第1388號判處有期
    徒刑1年、6月，定應執行有期徒刑1年4月確定。又先後因施
    用毒品案件，經同法院分別以93年度訴字第1405號判處有期
    徒刑1年3月、8月及94年度訴字第392號判處有期徒刑1年4月
    、9月確定，各經減刑為有期徒刑7月15日、4月、8月、4 月
    15日確定；再因違反槍砲彈藥刀械管制條例，經同法院以93
    年度訴字第1464號判處有期徒刑1年10月確定，上開5罪合併
    定應執行有期徒刑3年6月確定，於97年10月28日縮刑期滿執
    行完畢。
二、房創群仍未悔改，明知海洛因、甲基安非他命分別屬於毒品
    危害防制條例所列之第一級、第二級毒品，不得販賣，竟基
    於販賣海洛因、甲基安非他命之犯意，以其持用之門號0000
    -000000、0000-000000號行動電話作為販賣海洛因及甲基安
    非他命之聯絡工具，而為以下犯行：
  (一)於99年7月9日凌晨1時36分許，邱通永以其持用之門號0000-
    0000 00號行動電話與房創群使用之門號0000-000000號行動
    電話聯絡，約定在臺中縣與彰化縣交界之某處交易，由房創
    群以新臺幣（下同）2,000元之代價，販售海洛因2小包予邱
    通永，並收取邱通永給付之現金2,000元。
  (二)於99年9月3日21時6分許，何秉御以其持用之門號0000-0000
    00號行動電話與房創群使用之門號 0000-000000號行動電話
    聯絡，約定在臺中市○○路○○道附近之隆美窗簾前交易，
    由房創群以6,500元之代價，販售甲基安非他命1包（重約3.
    5公克）予何秉御，並收取何秉御給付之現金6,500元。
  (三)於99年9月7日15時11分許，何秉御以其持用之門號0000-000
    000號行動電話與房創群使用之門號0000-000000號行動電話
    聯絡，約定在臺中市○○路○○道附近之隆美窗簾前交易，
    由房創群以7,000元之代價，販售甲基安非他命1包（重約3.
    5公克）予何秉御，並收取何秉御給付之現金7,000元。
  (四)於99年10月5日16時17分許，林國欽以其持用之門號0000-00
    0000號行動電話與房創群使用之門號 0000-000000號行動電
    話聯絡，約定在房創群位於彰化縣彰化市○○路 ○段17巷44
    號住處交易，由房創群以1,000元之代價，販售海洛因1小包
    予林國欽，並收取林國欽給付之現金1,000元。
三、房創群明知海洛因屬於毒品危害防制條例所列之第一級毒品
    ，不得轉讓他人，竟基於轉讓海洛因之犯意，於 99年10月5
    日16時許，在房創群位於彰化市○○路 ○段17巷44號住處，
    無償轉讓價值1,000元之海洛因1小包（未達淨重 5公克以上
    ）予賴宏明。
四、嗣經邱通永指述房創群有販毒事實，員警依法對房創群使用
    之門號0000-000000 號行動電話門號進行通訊監察，查知林
    國欽、何秉御分別有向房創群購買海洛因及甲基安非他命之
    情，遂於 99年10月5日17時許，持本院核發之搜索票前往房
    創群位在彰化市○○路 ○段17巷44號住處搜索，並當場查獲
    海洛因3包（驗餘總淨重18.87公克，空包裝總重1.75公克，
    驗前總純質淨重9.64公克）、甲基安非他命 4包（驗前總毛
    重32.60公克、驗前總純質淨重30.33公克）、電子磅秤 1部
    、門號0000-000000號行動電話1支等物，因而查悉上情。
五、案經臺中縣警察局（現已改制為臺中市政府警察局）移送臺
    灣臺中地方法院檢察署檢察官偵查起訴。
    理    由
壹、程序方面（證據能力之說明）：
一、按被告以外之人於司法警察官或司法警察調查中所為之陳述
    ，與審判中不符時，其先前之陳述具有較可信之特別情況，
    且為證明犯罪事實存否所必要者，得為證據，刑事訴訟法第
    159條之2定有明文。所謂「前後陳述不符」之要件，應就前
    後階段之陳述進行整體判斷，以決定其間是否具有實質性差
    異，惟無須針對全部陳述作比較，陳述之一部分有不符，亦
    屬之。而所謂「具有較可信之特別情況」之情形，亦應就前
    後陳述時之各種外部情況進行比較，以資決定何者外部情況
    具有可信性。若陳述係在特別可信之情況下所為，則虛偽陳
    述之危險性即不高，雖係審判外陳述，或未經被告為反對詰
    問、對質，仍得承認其有證據能力。所稱「外部情況」之認
    定，例示如下：(一)時間之間隔：陳述人先前陳述是在記憶猶
    新的情況下直接作成，一般與事實較相近，事後即可能因記
    憶減弱或變化，致有不清晰或陳述不符之現象發生。(二)有意
    識的迴避：由於先前陳述時被告未在場，是陳述人直接面對
    詢問警員所為陳述較為坦然；事後可能因陳述人對被告有所
    顧忌或同情，因而在被告面前較不願陳述不利被告之事實。
    (三)受外力干擾：陳述人單獨面對司法警察（官）所為之陳述
    ，程度上較少會受到來自被告方面強暴、脅迫、詐欺、利誘
    或收買等外力之影響，其陳述較趨於真實。若被告在庭或有
    其他成員參與旁聽時，陳述人可能會本能的作出迴避對被告
    不利之證述，或因不想生事招惹麻煩乃虛構事實或進而否認
    以前之供述而為陳述。(四)事後串謀：證人對警察描述其所親
    身經歷之情形，因較無時間或動機去編造事實，客觀上亦較
    難認與被告間有勾串情事，其陳述具有較可信性。但事後因
    特殊關係，雙方可能因串謀、請託而統一口徑；或事後情況
    變化，兩者從原先敵對關係變成現在友好關係，抑或業已由
    中取得利益等情形，其陳述即易偏離事實而較不可信。(五)警
    詢所作之筆錄記載是否完整：如上開筆錄對於犯罪之構成要
    件、犯罪態樣、加重減輕事由或起訴合法要件等事實或情況
    ，均翔實記載完整，自可推定證人之陳述，與事實較為相近
    ，而可信為真實。法院應斟酌上列因素綜合判斷，亦應細究
    陳述人之問答態度、表情與舉動之變化，此一要件係屬訴訟
    法事實之證明，以自由證明為已足，且應由主張此項證據之
    人證明。惟此僅係確定上開陳述有無證據能力而已，至該證
    據具有證據能力後，其證據力之強弱問題（指證明力），仍
    待法院綜合全辯論意旨及調查證據所得，依法認定之。本件
    證人何秉御於警詢中及本院審理時之證述，雖部分前後陳述
    有不符之情形，惟本院審酌其於警詢中之證述距案發日較近
    ，當時記憶自較深刻，可立即反應所知，不致因時隔日久而
    遺忘案情；且較無來自被告同庭在場之壓力而出於虛偽不實
    之指證，或事後串謀而故為迴護被告之機會，且警詢筆錄就
    犯罪之構成要件及態樣記載均屬完整，足認上開證人於警詢
    中所為之證述，客觀上仍具有較可信之特別情況，且亦為證
    明犯罪事實存否所必要，依上揭規定，證人何秉御於警詢中
    之證言自具有證據能力。
二、次按被告以外之人於偵查中向檢察官所為陳述，除顯有不可
    信之情況者外，得為證據，刑事訴訟法第159條之1第2項定
    有明文。偵查中對被告以外之人所為之偵查筆錄，或被告以
    外之人向檢察官所提之書面陳述，性質上均屬傳聞證據。惟
    現階段刑事訴訟法規定檢察官代表國家偵查犯罪、實施公訴
    ，依法其有訊問被告、證人及鑑定人之權，證人、鑑定人且
    須具結，而實務運作時，檢察官偵查中向被告以外之人所取
    得之陳述，原則上均能遵守法律規定，不致違法取供，其可
    信度極高，職是，被告以外之人前於偵查中已具結而為證述
    ，除反對該項供述得具有證據能力之一方，已釋明「顯有不
    可信之情況」之理由外，不宜遽指該證人於偵查中之陳述不
    具證據能力。本件證人邱通永、何秉御、林國欽、賴宏明於
    檢察官偵查時未有不法取供之情形，且均經具結陳述，被告
    及辯護人亦未釋明上開供述有何顯不可信之情況，又證人何
    秉御復於本院審理時進行交互詰問，依上說明，上開證人於
    偵查中陳述作為被告犯罪證據，核屬適當，自均具有證據能
    力。
三、再按國家基於犯罪偵查之目的，對被告或犯罪嫌疑人進行通
    訊監察，乃係以監控與過濾受監察人通訊內容之方式，蒐集
    對其有關之紀錄，並將該紀錄予以查扣，作為認定犯罪與否
    之證據，屬於刑事訴訟上強制處分之一種，而監聽係通訊保
    障及監察法第 13條第1項所定通訊監察方法之一，司法警察
    機關依法定程序執行監聽取得之錄音，係以錄音設備之機械
    作用，真實保存當時通訊之內容，如通訊一方為受監察人，
    司法警察在監聽中蒐集所得之通訊者對話，若其通話本身即
    係被告進行犯罪中構成犯罪事實之部分內容，則依前開說明
    ，自與所謂「審判外之陳述」無涉，應不受傳聞法則之規範
    ，當然具有證據能力。至司法警察依據監聽錄音結果予以翻
    譯而製作之監聽譯文，屬於文書證據之一種，於被告或訴訟
    關係人對其譯文之真實性發生爭執或有所懷疑時，法院固應
    依刑事訴訟法第 165條之1第2項規定，以適當之設備，顯示
    該監聽錄音帶之聲音，以踐行調查證據之程序，俾確認該錄
    音聲音是否為通訊者本人及其內容與監聽譯文之記載是否相
    符；或傳喚該通訊者；或依其他法定程序，為證據調查。倘
    被告或訴訟關係人對該通訊監察譯文之真實性並不爭執，即
    無勘驗辨認其錄音聲音之調查必要性，法院於審判期日如已
    踐行提示監聽譯文供當事人辨認或告以要旨，使其表示意見
    等程序並為辯論者，其所為之訴訟程序即無不合（最高法院
    97年度臺上字第5940號判決參照）。再按有事實足認被告或
    犯罪嫌疑人有最輕本刑為 3年以上有期徒刑之罪嫌，並危害
    國家安全或社會秩序情節重大，而有相當理由可信其通訊內
    容與本案有關，且不能或難以其他方法蒐集或調查證據者，
    得發通訊監察書。前項通訊監察書，偵查中由檢察官依司法
    警察機關聲請或依職權以書面記載第11條之事項，並敘明理
    由、檢附相關文件，聲請該管法院核發，通訊保障及監察法
    第5條第1項第1款、第2項定有明文。本案經本院所引用之00
    00-000000 號行動電話監聽錄音，業經本院法官核准在案，
    有詳載案由、監察電話、對象及時間等之本院99年度聲監字
    第1330號、99年度聲監續字第1264號通訊監察書、電話附表
    （見99年度警聲搜字第3765號偵卷第28至31頁）在卷可稽，
    係依法所為之監聽；況審酌電話監聽侵害權益之種類及輕重
    、對於被告訴訟上防禦不利益之程度、犯罪所生之危害或實
    害等情形，兼顧人權保障及公共利益之均衡維護，亦認此部
    分電話監聽合於比例原則，是認應具有證據能力。且下列經
    本院所引用認定之通訊監察譯文，被告及其選任辯護人對該
    通訊監察譯文之真實性並不爭執（見本院卷100年2月14日審
    判筆錄第 5頁、100年4月11日審判筆錄第17、18頁），復經
    本院於審判期日踐行提示通訊監聽譯文供當事人及選任辯護
    人辨認並告以要旨，使渠等表示意見，是該通訊監察譯文自
    亦有證據能力。
四、又按證據能力乃證據資料容許為訴訟上證明之資格，屬證據
    形式上之資格要件；至證據之證明力，則為證據之憑信性及
    對於待證事實實質上之證明價值。證據資料必須具有證據能
    力，容許為訴訟上之證明，並在審判期日合法調查後，始有
    證明力可言，而得為法院評價之對象。又修正後刑事訴訟法
    第159條之4規定，可作為證據之文書有：一、除顯有不可信
    之情況外，公務員職務上製作之紀錄文書、證明文書。二、
    除顯有不可信之情況外，從事業務之人於業務上或通常業務
    過程所須製作之紀錄文書、證明文書。三、除前二款之情形
    外，其他於可信之特別情況下所製作之文書。而該法條第二
    款所稱從事業務之人於業務上或通常業務過程所須製作之紀
    錄文書、證明文書，因係於通常業務過程不間斷、有規律而
    準確之記載，且大部分紀錄係完成於業務終了前後，無預見
    日後可能會被提供作為證據之不實登載動機，不實之可能性
    小，除非該等紀錄文書或證明文書有顯然不可信之情況，否
    則有承認其為證據之必要；因此，採取上開文書作為證據，
    應注意該文書之製作，是否係於例行性之業務過程中，基於
    觀察或發現而當場或即時記載之特徵。經查，卷附之門號00
    00-000000與門號0000-000000號於99年7月9日之雙向通聯紀
    錄及門號0000-000000號於99年9月1日至同年月5日之雙向通
    聯紀錄，均係由電信業者為計算電話通話費用，而以電信業
    者管控中之電腦設備逐筆紀錄通話門號之通話日期、時間長
    短、通話對方門號等。則上開通聯紀錄，顯非為訴訟上之特
    定目的而製作，而係屬於通常業務過程中不間斷的有規律記
    載，是其記載者，不具有個案性質，自係屬於從事業務之人
    於業務上或通常業務過程所須製作之紀錄文書，經查亦無顯
    不可信之情況，上開行動電話門號之雙向通聯紀錄，均具有
    證據能力。
五、復按法院或檢察官得囑託醫院、學校或其他相當之機關、團
    體為鑑定，或審查他人之鑑定，並準用第203條至第206條之
    1 之規定，而鑑定之經過及其結果，應命鑑定人以言詞或書
    面報告，刑事訴訟法第208條第1項前段及第206條第1項分別
    定有明文。另現行刑事訴訟法關於鑑定之規定，除選任自然
    人充當鑑定人外，另設有囑託機關鑑定制度。依刑事訴訟法
    第198條、第208之規定，不論鑑定人或鑑定機關、團體，固
    均應由法院、審判長、受命法官或檢察官視具體個案之需要
    而為選任、囑託，並依同法第 206條之規定，提出言詞或書
    面報告，始符合同法第159條第1項所定得作為證據之「法律
    有規定」之情形，否則所為之鑑定，仍屬傳聞證據。然於司
    法警察機關調查中之案件，為因應實務上，或因量大、或有
    急迫之現實需求，併例行性當然有鑑定之必要者，例如毒品
    之種類與成分、尿液之毒品反應，或者槍、彈有無殺傷力等
    鑑定，基於檢察一體原則，得由該管檢察長對於轄區內之案
    件，以事前概括選任鑑定人或囑託鑑定機關、團體之方式，
    俾便轄區內之司法警察官、司法警察對於調查中之此類案件
    ，得即時送請先前已選任之鑑定人或囑託之鑑定機關、團體
    實施鑑定，以求時效。此種由檢察機關概括選任鑑定人或概
    括囑託鑑定機關、團體，再轉知司法警察官、司法警察於調
    查犯罪時參考辦理之作為，法無明文禁止，係為因應現行刑
    事訴訟法增訂傳聞法則及其例外規定之實務運作而為。此種
    由司法警察官、司法警察依檢察官所概括選任之鑑定人或囑
    託鑑定機關、團體所為之鑑定結果，與檢察官選任或囑託為
    鑑定者，性質上並無差異，同具有證據能力。本件卷附之法
    務部調查局濫用藥物實驗室鑑定書，係該局執行毒品鑑定公
    務所出具之書面鑑定報告，依據刑事訴訟法第 159條之立法
    理由及同法第 206條規定，復審酌毒品鑑定報告均係由專業
    機關人員本於其專業知識及儀器所作成，又上開鑑定書與本
    案之事實具有關聯性，是可認上開鑑定書均具有證據能力。
六、卷附之現場查獲照片，均係屬機械性紀錄特徵，即係透過鏡
    頭形成的畫面映寫入膠卷或特定儲存設備內（如記憶卡），
    然後還原於照相紙上，故照相中不含有人的供述要素，在現
    實情形與作為傳達結果的照相，其內容上的一致性是透過機
    械的正確性來加以保障的，在照相中並不存在人對現實情形
    的知覺、記憶，在表現時經常可能發生的錯誤（如知覺的不
    準確、記憶隨時間推移而發生的變化、遺忘），故照相當然
    是非供述證據，並無傳聞法則之適用，惟上開照片既係透過
    相機拍攝後所得，且與本案犯罪事實具有關聯性，且被告及
    其選任辯護人對於卷內所附之上揭各該照片亦均未表示異議
    主張係執法人員違法取得，經查又無不得作為證據之事由，
    依法自得作為證據，而有證據能力（最高法院97年度臺上字
    第3854號判決意旨參見）。
七、本件於 99年10月5日17時許，持本院核發之搜索票前往被告
    位在彰化市○○路 ○段17巷44號住處搜索，並當場查獲海洛
    因3包、電子磅秤1部、門號0000-000000號行動電話1支等物
    ，均非屬供述證據而無傳聞法則之適用，惟查本案扣案之上
    開物品，均係依法定程序合法所扣得，且查無其他證據足以
    證明係執法人員以違法手段所取得，亦與本案均具有關聯性
    ，當有證據能力。
八、末按被告之自白，非出於強暴、脅迫、利誘、詐欺、疲勞訊
    問、違法羈押或其他不正之方法，且與事實相符者，得為證
    據，刑事訴訟法第156條第1項定有明文。本件被告於警詢、
    檢察官偵查中及本院審理時所為之下列自白，被告及其選任
    辯護人於本院審理辯論終結前均未提出其他可供證明被告下
    列自白，有遭受「強暴、脅迫、利誘、詐欺、疲勞訊問、違
    法羈押或其他不正之方法」始為自白之證據，以供本院得以
    即時調查審認，並參酌上開所述之證據，均足認被告下列經
    本院所引用之於警詢、檢察官偵查中及本院審理時所為之自
    白，與事實相符者，依法自得為證據。
貳、實體部分：
一、訊據被告房創群於本院審理時坦承上開販賣海洛因予邱通永
    、林國欽及轉讓海洛因予賴宏明之犯行，惟矢口否認其有販
    賣甲基安非他命予何秉御之犯行，先辯稱：99年9月3日這次
    雖然有通聯紀錄，但何秉御是講他朋友要黑吃黑給伊聽。99
    年9月7日這次何秉御也是打電話過來，向伊說他朋友要跟伊
    黑吃黑，跟伊吐苦水，這 2次伊都沒有販賣甲基安非他命給
    何秉御云云（見本院99年12月3日訊問筆錄），又辯稱：9月
    3 日這次伊有和何秉御電話聯絡，但是伊放何秉御鴿子，後
    來伊沒有過去。9月7日這次也是有和何秉御聯絡，但後來還
    是沒有去，這 2次都是伊是要幫何秉御調甲基安非他命調不
    到，後來就沒有去云云（見本院99年12月27日準備程序筆錄
    ），嗣辯稱：99年9月3日伊後來有用查扣的 0000-000000號
    行動電話和何秉御通話，跟何秉御說伊不去了。99年9月7日
    當天伊是在電話中敷衍何秉御，伊當天並沒有過去，也沒有
    再用另外的行動電話跟他通話云云（見本院100年2月14日審
    判筆錄）。經查：
  (一)上開被告販賣海洛因予邱通永、林國欽及轉讓海洛因予賴宏
    明之事實（即犯罪事實欄二、(一)、(四)及三），業經被告於警
    詢、偵查及本院準備程序、審理時均坦承不諱（見警卷第6-
    8頁、第10頁、99年度偵字第 22962號偵卷第43-44頁、本院
    卷99年12月3日訊問筆錄第1-2頁、99年12月27日準備程序筆
    錄第3頁、100年4月11 日審判筆錄第21頁），並經證人邱通
    永、林國欽、賴宏明分別於偵查時具結證稱屬實（見警卷第
    49頁、99年度他字第2894號偵卷第25頁、99年度偵字第2296
    2號偵卷第20-21頁、第63頁、第87頁），並有被告持用之門
    號0000-000000號與證人邱通永持用之門號0000-000000號之
    雙向通聯紀錄、被告持用之門號0000000000號與證人林國欽
    持用之門號0000-000000 號之通訊監察譯文、法務部調查局
    濫用藥物實驗室（海洛因）鑑定書及現場查獲照片（見警卷
    第23-24頁、99年度偵字第22962號偵卷第83頁、第94頁、99
    年度偵字第4022號偵卷第24頁背面）在卷可稽，且有海洛因
    3包、電子磅秤1部、門號0000-000000號行動電話1支扣案可
    資佐證，足徵被告上開自白與事實相符，堪予採信，該部分
    犯行堪予認定。
  (二)被告固否認販賣甲基安非他命予何秉御之犯行，惟查：(1)99
    年9月3日21時6分許，何秉御以其持用之門號0000-000000號
    行動電話與被告使用之門號 0000-000000號行動電話聯絡，
    約定在臺中市○○路○○道附近之隆美窗簾前交易，由被告
    以6,500元之代價，販售甲基安非他命1包（重約3. 5公克）
    予何秉御，並收取何秉御給付之現金 6,500元。(2)99年9月7
    日15時11分許，何秉御以其持用之門號 0000-000000號行動
    電話與被告使用之門號 0000-000000號行動電話聯絡，約定
    在臺中市○○路○○道附近之隆美窗簾前交易，由被告以7,
    000元之代價，販售甲基安非他命1包（重約3. 5公克）予何
    秉御，並收取何秉御給付之現金 7,000元等情，業經證人何
    秉御於警詢、偵查及本院審理時證稱屬實（見警卷第 38-41
    頁、99年度偵字第22962號偵卷第34-35頁、本院卷100年4月
    11日審判筆錄第15-16頁），且有被告持用之門號0000-0000
    00號行動電話通訊監察譯文在卷可稽（見警卷第 38-39頁）
    ，其中99年9月3日之通訊監察譯文確有如下之對話：「何秉
    御答：在隆美窗簾。被告答：我知道，我問你酒是喝65？何
    秉御答：我儘量，你到了？被告答：我再20分就到了。」、
    「被告答：我現在要去。何秉御答：多久會到？被告答：10
    -15 分鐘。」、「被告答：你到了嗎？何秉御：我到了。」
    又被告持用之門號 0000-000000號行動電話於當日上開通訊
    監察內容所示之基地台位置，亦係自被告彰化市○○路○段
    住處方向移到臺中市○○區○○段（即雙方約定交易地點：
    臺中市○○路○○道之隆美窗簾附近）無誤。另99年9月7日
    之通訊監察譯文亦有如下之對話：「何秉御答：等一下再講
    ，你如果沒有那個，要跟那一天不一樣，那天作給你。被告
    答：我會多給。何秉御答：多久會到？被告答：我要出門再
    跟你講。」、「被告答：喂！何秉御答：你出來。被告答：
    對。」無訛。堪認證人何秉御之上開證詞與通訊監察譯文相
    符，堪予採信。
  (三)雖證人何秉御於本院審理時曾證詞前後不一，先回答辯護人
    稱：99年9 月3日及7日有與被告在電話中協議交易甲基安非
    他命，但是沒有交易完成，因被告跟伊說他買的數量不夠，
    只有一半。伊沒有等到被告就先走了。後來在99年10月間有
    跟被告交易成功過1次。（後稱）應該是 9月3日、9月7日有
    約定，但只有成功交易1次，另外 8、9、10月這次有約定，
    也有交易成功云云。又回答檢察官稱：伊於99年8、9、10月
    間有向被告購買甲基安非他命，是在隆美窗簾，交易金額好
    像是1萬8千多元到2萬4千多元之間，但不是9月3日、9月7日
    這2個日期，9月3日被告問伊要買多少，伊說要買1錢，但因
    被告來時車上帶了1個女孩子，所以這次就沒有拿。9月7 日
    上車被告才跟伊說價錢要 1萬4千元，但伊身上只有帶7千元
    ，被告就說等伊錢夠了再聯絡。（後稱）被告有帶女生那次
    好像是9月7日，9月3日伊和被告沒有碰面，因為伊到隆美窗
    簾等了10幾分鐘，沒有看到被告，且被告的價位比較高伊就
    算了，就走了。9月7日見面的時候被告有拿兩錢毒品出來，
    說要賣伊1萬 4千元，伊先給被告7千元，當場伊拿到兩錢的
    安非他命，剩下的 7千元，被告說改天下來的時候再拿。伊
    剛剛講的8、9、10月交易成功的這次，實際上應該是9月7日
    的這次云云（見本院卷100年4月11日審判筆錄第5-14頁）。
    觀之證人何秉御上開證詞前後不一，就本件99年9月3日及99
    年9月7日2 日究竟是否碰面、是否交易成功、交易金額、數
    量等節，均反反覆覆且多所矛盾，尚難遽採。綜合上情，應
    以證人何秉御嗣後於本院審理時證稱：應該是以伊在警詢、
    偵查中所講被告販賣甲基安非他命給伊的時間、地點、金額
    為正確，那時距離案發時間比較近，而且伊是看了通聯譯文
    之後，照當時的情況回答的，今天前後講的不一致是因時間
    久了，搞混了等語（見本院卷100年4月11日審判筆錄第15
    -16頁）較堪採信。
  (四)再參以證人何秉御於 99年10月6日為警查獲其施用甲基安非
    他命犯行，嗣送觀察勒戒，於 100年4月8日執行完畢釋放，
    有本院還押票可稽，故證人何秉御係屬初犯，並無因供出上
    手而獲減刑之利益，且證人何秉御於偵查中供出其甲基安非
    他命之來源除被告外，尚有「世榮」、「林厚德」等人（見
    99 年度偵字第22962號偵卷第33頁），因此證人何秉御並無
    誣陷被告以獲減刑之動機。至被告於本院辯稱：99年9月3日
    及99年9月7日這2 次都是何秉御講他朋友要黑吃黑給伊聽云
    云，惟與上開通訊監察譯文完全未提及黑吃黑之情節不符，
    自不足採。被告於本院又辯稱：99年9月3日伊後來有用查扣
    的 0000-000000號行動電話和何秉御通話，跟何秉御說伊不
    去了。99年9月7日當天伊是在電話中敷衍何秉御，伊當天並
    沒有過去云云，然依上開譯文所示，99年9月3日被告已到達
    交易地點附近，且何秉御亦表示到了；99年9月7日何秉御叫
    被告出來，被告表示其已出來了，證人何秉御復於本院審理
    時證稱：9月3日被告並沒有用其他電話通知伊不用到現場等
    語（見本院卷100年4月11日審判筆錄第9-10頁）。另 99年9
    月3日21時以後被告持用之0000-000000號行動電話並未與證
    人何秉御持用之 0000-000000號行動電話有何通聯紀錄，有
    行動電話基本資料暨通聯紀錄查詢表附於本院卷可稽。是被
    告上開辯詞，核係事後卸責之詞，委不足採。
  (五)又販賣海洛因及甲基安非他命係違法行為，非可公然為之，
    亦無公定價格，容易分裝並增減份量，而每次買賣之價量，
    可能隨時依雙方關係深淺、資力、需求量及對行情之認知、
    來源是否充裕、查緝是否嚴緊、購買者被查獲時供述購買對
    象之可能風險之評估等，而異其標準，非可一概而論，從而
    販賣之利得，除被告就販賣之價量俱臻明確供述外，委難察
    得實情，然販賣之人從價差或量差中牟利之方式雖異，其意
    圖營利之販賣行為則無二致。本件被告所為各次販賣毒品海
    洛因及甲基安非他命犯行，雖因並未當場查獲販毒事實，且
    時隔久遠，而無從察知其販賣毒品確實數量，惟毒品危害防
    制條例所處罰之「販賣」毒品罪，所著重者為在主觀上有藉
    以牟利之惡性，及對毒品之擴散具有較有償或無償轉讓行為
    更嚴重之危害性，被告「營利」之意圖係從客觀之社會環境
    、情況及證人、物證等資料，依據證據法則綜合研判認定；
    衡諸毒品海洛因、甲基安非他命均量微價高，且依一般社會
    通念以觀，販賣行為在通常情形下均係以牟利為其主要誘因
    及目的，從而，舉凡其有償交易，除足反證其確另基於某種
    非圖利本意之關係外，通常尚難因無法查悉其販入價額作為
    是否高價賣出之比較，諉無營利之意思，阻卻販賣犯行之追
    訴。本件被告確有上開販賣毒品之行為，已經調查屬實，考
    量社會大眾均知買賣毒品係非法行為之客觀社會環境，依據
    上開積極證據及經驗法則綜合研判，被告確有營利之意圖甚
    明。本件事證明確，被告之犯行堪予認定，應依法論科。
二、論罪科刑部分：
  (一)按毒品危害防制條例第2 條第2 項第1 款及第2 款規定，海
    洛因及甲基安非他命分別係屬列管之第一級毒品及第二級毒
    品，不得非法販賣、轉讓、持有。是核被告所為，係犯毒品
    危害防制條例第4條第1項之販賣第一級毒品罪、同條第 2項
    之販賣第二級毒品罪及同法第8條第1項之轉讓第一級毒品罪
    。被告因販賣、轉讓而持有海洛因（尚無法證明被告持有純
    質淨重10公克以上之海洛因）及甲基安非他命（尚無法證明
    被告持有純質淨重20公克以上之甲基安非他命，查扣之甲基
    安非他命 4包係供被告施用，與本件被告販賣甲基安非他命
    犯行無關，詳如下述）之低度行為，均為販賣、轉讓之高度
    行為所吸收，爰不另論罪。被告先後2次販賣海洛因、2次販
    賣甲基安非他命及 1次轉讓海洛因之犯行，犯意各別，行為
    互殊，應分論併罰。
  (二)又被告先後因施用毒品案件，經臺灣彰化地方法院分別以93
    年度訴字第1405號判處有期徒刑1年3月、8月及 94年度訴字
    第392號判處有期徒刑1年4月、9月確定，各經減刑為有期徒
    刑7月15日、4月、8月、4月15日確定；再因違反槍砲彈藥刀
    械管制條例，經同法院以93年度訴字第1464號判處有期徒刑
    1年10月確定，上開5罪合併定應執行有期徒刑3年6月確定，
    於97年10月28日縮刑期滿執行完畢，有臺灣臺中地方法院檢
    察署刑案資料查註紀錄表及臺灣高等法院被告前案紀錄表各
    1份在卷可稽，其受有期徒刑執行完畢後，5年以內故意再犯
    本件有期徒刑以上之罪，為累犯，除販賣第一級毒品罪之法
    定刑死刑、無期徒刑及販賣第二級毒品罪之法定刑無期徒刑
    部分依法不得加重外，其餘部分應依刑法第 47條第1項之規
    定加重其刑。
  (三)按毒品危害防制條例第 17條第2項關於「犯第4條至第8條之
    罪於偵查及審判中均自白者，減輕其刑。」之規定，旨在獎
    勵犯罪人之悛悔，同時使偵查或審判機關易於發現真實，以
    利毒品查緝，俾收防制毒品危害之效；故不論該被告之自白
    ，係出於自動或被動、簡單或詳細、一次或多次，並其自白
    後有無翻異，苟其於偵查及審判中均有自白，即應依法減輕
    其刑（最高法院98年度台上字第6928號判決參照）。次按刑
    法上所稱之自白，係指行為人對其被訴之犯罪事實為任意性
    之供認而言。而自白在學理上有所謂「狹義自白」與「廣義
    自白」2種概念；刑事訴訟法第100條規定，雖將被告對於犯
    罪之自白及其他不利益之陳述區分為二，然自白在本質上亦
    屬於自己不利益陳述之一種，而同法第156條第1項，固僅就
    自白之證據能力為規定，但對於其他不利益之陳述證據能力
    之有無，仍有其適用。基於被告自白在刑事訴訟法上之證據
    能力與證明力有諸多之限制，因此法規範上所謂被告之自白
    ，宜從廣義解釋，除指對於犯罪事實全部或一部為肯定供述
    之狹義自白外，尚包括狹義自白以外之其他承認不利於己之
    事實所為之陳述在內（最高法院99年度台上字第4874號判決
    參照）。又自白乃對自己之犯罪事實全部或主要部分為肯定
    供述之謂，且非以其係有罪之肯定為必要，縱時日、處所、
    行為態樣等非構成犯罪事實之要素略有不符，或另有阻卻違
    法、阻卻責任事由存在之主張，亦不影響其為自白（最高法
    院99年度台上字第7470號判決參照）。本案被告於警詢中坦
    承：伊有販賣海洛因給邱通永，時間很久了，忘記是何時等
    語（見警卷第10頁），其於偵查時供稱：邱通永有向伊購買
    海洛因，伊有賣他 1次，時間伊忘記了，他買海洛因有將現
    金給伊等語（見99年度偵字第22962號偵卷第43-44頁）。雖
    被告於警偵訊時表示對於與邱通永交易海洛因之時間已忘記
    ，且供稱交付毒品之地點、金額與證人邱通永之證詞略有不
    符，然被告已就交易毒品過程中核心事項之交付毒品種類、
    次數、收取價金等不利於己之事實為陳述，揆諸前開說明，
    足認被告就該部分已符合偵查中自白之情形。因此被告就販
    賣海洛因予邱通永、林國欽及轉讓海洛因予賴宏明之犯行（
    即犯罪事實欄二、(一)、(四)、三所示），於偵查中及本院審理
    時均坦白承認，故應依毒品危害防制條例第 17條第2項之規
    定，各減輕其刑，轉讓海洛因部分之刑先加後減之。
  (四)又按販賣第一級毒品罪之法定刑為「死刑或無期徒刑；處無
    期徒刑者，得併科 1千萬元以下罰金」，然同為販賣第一級
    毒品之人，其原因動機不一，犯罪情節未必盡同，或有大盤
    毒梟者，亦有中、小盤之分，甚或僅止於吸毒者友儕間為求
    互通有無之有償轉讓者亦有之，其販賣行為所造成危害社會
    之程度自屬有異，法律科處此類犯罪，所設之法定最低本刑
    卻同為「無期徒刑，得併科 1千萬元以下罰金」，不可謂不
    重。於此情形，倘依其情狀處以相當之有期徒刑，即足以懲
    儆，並可達防衛社會之目的者，自非不可依客觀之犯行與主
    觀之惡性二者加以考量其情狀，是否有可憫恕之處，適用刑
    法第59條之規定酌量減輕其刑，期使個案裁判之量刑，能斟
    酌至當，符合比例原則。查被告販賣海洛因予邱通永、林國
    欽（即犯罪事實欄二、(一)、(四)所示），每次販賣價格僅 2千
    元及 1千元，販賣數量非鉅，揆諸販賣情節，因價格、數量
    尚微，與大量出售第一級毒品以賺取巨額利潤者，顯屬有別
    ，是以被告之犯罪情節論，惡性尚非重大不赦，本院就其客
    觀之犯行與主觀之惡性二者加以考量其犯罪情狀，認在客觀
    上顯非不可憫恕，更無從與大毒梟之惡行有所區隔，則就被
    告上開 2次販賣海洛因犯行雖均依前述之毒品危害防制條例
    第 17條第2項規定，各減輕其刑，然在客觀上均仍足以引起
    一般之同情，難認無可憫恕之處，均仍屬情輕法重，就被告
    2次販賣海洛因犯行，均依刑法第 59條之規定，分別酌量再
    減輕其刑，即除依法不得加重部分外，皆先加後遞減之。
  (五)爰審酌被告素行不佳，復鋌而走險從事販毒交易及轉讓毒品
    行為，明知海洛因、甲基安非他命為第一、二級毒品，使用
    容易成癮，濫行施用，非但對施用者身心造成傷害，且多有
    施用致死之案例，而因其成癮性，常使施用者經濟地位發生
    實質改變而處於劣勢，容易造成家庭破裂戕害國力，為國家
    嚴格查禁之違禁物，仍不顧其販賣、轉讓對象可能面臨之困
    境，加以販賣及轉讓，其販賣及轉讓行為助長毒品流通，致
    生危害於社會非輕，暨被告坦承2次販賣海洛因及1次轉讓海
    洛因犯行，否認 2次販賣甲基安非他命犯行，其實際販賣毒
    品之時間非長，販售數量尚非鉅大，獲取之利益亦非鉅額等
    一切情狀，分別量處如主文及附表所示之刑，並定其應執行
    之刑，以昭炯戒。至檢察官對被告販賣第二級毒品罪具體求
    處有期徒刑8年，尚屬過重，併此說明。
三、沒收部分：
  (一)按以營利為目的販入毒品，經多次販賣後，持有剩餘毒品被
    查獲，其各次販賣毒品行為，固應併合處罰。惟該持有剩餘
    毒品之低度行為，應僅為最後一次販賣毒品之高度行為所吸
    收，不另論罪。則就該查獲之剩餘毒品，祇能於最後一次之
    販賣毒品罪宣告沒收銷燬，不得於各次販賣毒品罪均宣告沒
    收銷燬（最高法院97年度台上字第4068號判決可資參照）。
    本件於99年10月5日查獲之海洛因3包（驗餘總淨重 18.87公
    克，空包裝總重1.75公克，驗前總純質淨重9.64公克），應
    僅為最後一次（99年 10月5日）販賣海洛因之高度行為所吸
    收，則就該查獲之剩餘毒品，應依毒品危害防制條例第18條
    第 1項前段規定，於該次販賣第一級毒品罪宣告沒收銷燬之
    。至包裝海洛因之塑膠袋 3個，因海洛因與塑膠袋間難以析
    離，故一併視為查獲之毒品而併予沒收銷燬之。
  (二)次按毒品危害防制條例第 18條第1項前段規定，查獲之第一
    、二級毒品，不問屬於犯人與否，均沒收銷燬之，此所稱「
    查獲之毒品」，係指被查獲而與本案有關之全部毒品而言（
    最高法院95年度台上字第5304號判決意旨足參）。本件於99
    年10月5日查獲之甲基安非他命4包（驗前總毛重 32.60公克
    、驗前總純質淨重 30.33公克），被告供稱係供己施用（見
    警卷第 6頁），本院核該查獲甲基安非他命之日期與本件認
    定被告販賣甲基安非他命之99年9月3日及99年9月7日，已有
    1個月之久，並無積極證據證明該4包甲基安非他命與本件被
    告 2次販賣甲基安非他命行為有關聯性，故不為沒收銷燬之
    諭知。
  (三)再按毒品危害防制條例第19條之規定屬相對沒收主義之立法
    ，依該條規定宣告沒收者，以屬於被告所有之供犯罪所用或
    因犯罪所得之物為限（最高法院93年度臺上字第462號判決
    意旨參照）。查扣案之0000-000000號行動電話1支（含上開
    門號SIM卡）及電子磅秤1部，係被告所有供本件販賣毒品使
    用，業經被告供明在卷。再者，因行動電話之服務須以 SIM
    卡為介面，故行動電話業者於出租行動電話門號予消費者使
    用時，即同時附帶提供 SIM卡給消費者做為門號使用之介面
    ，故於該公司接受消費者申辦門號並將該門號開通上線時，
    該公司即將 SIM卡所有權移轉予消費者，此經國內各電信業
    者覆函司法院在案，有司法院97年5月6日院臺廳刑一字第09
    70009760號函示可稽。因此扣案之0000-000000號行動電話1
    支（含上開門號SIM卡）及電子磅秤1部，應依毒品危害防制
    條例第19條第1項規定宣告沒收。另未扣案之0000-000000號
    行動電話1支（含上開門號SIM卡），亦係被告所有供本件販
    賣海洛因予邱通永聯絡使用，業經被告及證人邱通永供明在
    卷，因無法證明該支行動電話（含 SIM卡）業已滅失，仍應
    依毒品危害防制條例第 19條第1項規定宣告沒收，如全部或
    一部不能沒收時，追徵其價額。至另扣案之0000-000000 號
    行動電話1支，因與本案無涉，故不為沒收之諭知。
  (四)復按毒品犯罪所得收益之沒收、追徵或以財產抵償之目的，
    乃在於從經濟面切斷毒品犯罪不法收益之循環，剝奪毒品犯
    罪之利益，以消除其主要誘因與根源，具有濃厚的財產刑色
    彩，從立法目的而言，並無扣除其購買毒品所支出之成本或
    其他費用之必要。且取得毒品所支付之費用亦不具法律保護
    之價值，藉由毒品犯罪所得之利益則屬違反公序良俗行為之
    所得，於刑事政策上尚非不得全部予以剝奪，均難與正常營
    利事業計算營利所得之情形，相提並論，自無計算扣除犯罪
    所得之成本或其他支出費用，而單就所謂純利益為沒收之理
    由（最高法院100年度台上字第842號判決參照）。故被告本
    案4次販賣第一、二級毒品所得共計16500元（詳如附表一編
    號1至4所示），未據扣案，均應依毒品危害防制條例第19條
    第 1項之規定宣告沒收，如全部或一部不能沒收時，以其財
    產抵償之。
據上論斷，應依刑事訴訟法第299條第1項前段，毒品危害防制條
例第 4條第1項、第2項、第8條第1項、第17條第2項、第18條第1
項前段、第 19條第1項，刑法第11條、第47條第1項、第51條第5
款、第59條，判決如主文。
本案經檢察官蔡志明到庭執行職務。
中    華    民    國   100    年    4     月    25    日
                    臺灣臺中地方法院刑事第三庭
                          審判長法  官  張靜琪
                                法  官  陳秋月
                                法  官  丁智慧
以上正本證明與原本無異。
如不服本判決應於收受送達後10日內向本院提出上訴書狀，並應
敘述具體理由；其未敘述上訴理由者，應於上訴期間屆滿後20日
內向本院補提理由書（均須按他造當事人之人數附繕本）「切勿
逕送上級法院」。
                                書記官   王嘉麒
中    華    民    國   100    年    4     月    25    日
附錄本案論罪科刑法條全文
修正前毒品危害防制條例第4條第1項、第2項
製造、運輸、販賣第一級毒品者，處死刑或無期徒刑；處無期徒
刑者，得併科新臺幣1千萬元以下罰金。
製造、運輸、販賣第二級毒品者，處無期徒刑或7年以上有期徒
刑，得併科新臺幣7百萬元以下罰金。
毒品危害防制條例第8條第1項
轉讓第一級毒品者，處1年以上7年以下有期徒刑，得併科新臺幣
1百萬元以下罰金。
附表一：（販賣第一、二級毒品部分）
┌──┬───────┬──────┬────────────────────────────┐
│編號│  犯罪事實    │販賣毒品所得│                   宣    告    刑                       │
│    │              │（新臺幣）  │                                                        │
├──┼───────┼──────┼────────────────────────────┤
│１  │上揭犯罪事實欄│2000元      │房創群販賣第一級毒品，累犯，處有期徒刑柒年拾月。扣案之電│
│    │二、(一)之犯行  │            │子磅秤壹部沒收；未扣案之行動電話壹支（含門號 0000-000000│
│    │              │            │號 SIM卡壹張）沒收，如全部或一部不能沒收時，追徵其價額；│
│    │              │            │未扣案之販賣第一級毒品海洛因所得新臺幣貳仟元沒收，如全部│
│    │              │            │或一部不能沒收時，以其財產抵償之。                      │
├──┼───────┼──────┼────────────────────────────┤
│２  │上揭犯罪事實欄│6500元      │房創群販賣第二級毒品，累犯，處有期徒刑柒年陸月。扣案之電│
│    │二、(二)之犯行  │            │子磅秤壹部及行動電話壹支（含門號0000-000000號SIM卡壹張）│
│    │              │            │，均沒收；未扣案之販賣第二級毒品甲基安非他命所得新臺幣陸│
│    │              │            │仟伍佰元沒收，如全部或一部不能沒收時，以其財產抵償之。  │
├──┼───────┼──────┼────────────────────────────┤
│３  │上揭犯罪事實欄│7000元      │房創群販賣第二級毒品，累犯，處有期徒刑柒年陸月。扣案之電│
│    │二、(三)之犯行  │            │子磅秤壹部及行動電話壹支（含門號0000-000000號SIM卡壹張）│
│    │              │            │，均沒收；未扣案之販賣第二級毒品甲基安非他命所得新臺幣柒│
│    │              │            │仟元沒收，如全部或一部不能沒收時，以其財產抵償之。      │
├──┼───────┼──────┼────────────────────────────┤
│４  │上揭犯罪事實欄│1000元      │房創群販賣第一級毒品，累犯，處有期徒刑柒年玖月。扣案之第│
│    │二、(四)之犯行  │            │一級毒品海洛因參包（驗餘總淨重拾捌點捌柒公克，空包裝總重│
│    │              │            │壹點柒伍公克，驗前總純質淨重玖點陸肆公克）沒收銷燬之；扣│
│    │              │            │案之電子磅秤壹部及行動電話壹支（含門號0000-000000號SIM卡│
│    │              │            │壹張），均沒收；未扣案之販賣第一級毒品海洛因所得新臺幣壹│
│    │              │            │仟元沒收，如全部或一部不能沒收時，以其財產抵償之。      │
└──┴───────┴──────┴────────────────────────────┘
附表二：（轉讓第一級毒品部分）
┌──────────┬──────────────────────────────┐
│     犯罪事實       │                     宣    告    刑                         │
├──────────┼──────────────────────────────┤
│上揭犯事實欄三之犯行│房創群轉讓第一級毒品，累犯，處有期徒刑捌月。                │
└──────────┴──────────────────────────────┘